【裁判字號】    98,上易,2431
【裁判日期】    981119
【裁判案由】    毒品危害防制條例
【裁判全文】
臺灣高等法院刑事判決                98年度上易字第2431號
上  訴  人
即  被  告  甲○○
                    （另案於臺灣宜蘭監獄執行中）
上列上訴人因違反毒品危害防制條例案件，不服臺灣宜蘭地方法
院九十八年度易字第二七一號，中華民國九十八年七月二十三日
所為之第一審判決（起訴案號：臺灣宜蘭地方法院檢察署九十八
年度毒偵字第三十號、第七十一號、第一三０號），提起上訴，
本院判決如下：
    主  文
原判決撤銷。
甲○○犯施用第二級毒品罪，累犯，處有期徒刑捌月，扣案之甲
基安非他命陸小包（驗餘淨重零點伍捌壹玖公克）均沒收銷燬；
又犯施用第二級毒品罪，累犯，處有期徒刑捌月，扣案之甲基安
非他命小包（驗餘淨重零點貳捌公克）沒收銷燬，吸食組
壹組、電子磅秤壹具、大小分裝袋共壹佰柒拾壹個，均沒收。應
執行有期徒刑壹年貳月，扣案之甲基安非他命共玖小包（其中陸
小包驗餘淨重零點伍捌壹玖公克，另小包驗餘淨重零點貳
捌公克）均沒收銷燬，吸食組壹組、電子磅秤壹具、大小分裝袋
共壹佰柒拾壹個均沒收。
    事  實
一、甲○○有多次施用毒品前科，曾經臺灣宜蘭地方法院依聲請
    以八十七年度毒聲字第二十八號裁定送勒戒處所觀察、勒戒
    後，因認無繼續施用毒品之傾向，於民國八十七年八月十一
    日釋放出所，並經臺灣宜蘭地方法院檢察署檢察官以八十七
    年度偵字第一三五八號為不起訴處分確定；復於八十八年間
    ，再施用毒品，經該院依聲請裁定以八十八年度毒聲字第二
    一號裁定送觀察、勒戒後，認有繼續施用毒品之傾向，由臺
    灣宜蘭地方法院檢察署檢察官起訴並向臺灣宜蘭地方法院聲
    請強制戒治，除經臺灣宜蘭地方法院以八十九年度毒聲字第
    四０七號裁定令入勒戒處所強制戒治外，並以八十八年度宜
    簡字第九十二號判決判處有期徒刑六月確定；其於戒治期間
    ，因表現良好，復經該院以八十八年度毒聲字第六七九號裁
    定停止戒治、所餘戒治期間付保護管束；然其於保護管束期
    間，因有再施用毒品之行為，該院再以八十九年度毒聲字第
    四０七號裁定，撤銷保護管束並令入戒治處所施以強制戒治
    ，該次犯行並經該院以八十九年度易字第五六二號判決判處
    七月確定；嗣其又再度施用毒品，經檢察官起訴並聲請強制
    戒治，經該院以九十二年度易字第二八五號判決判處有期徒
    刑六月確定。最近一次復因施用毒品案件，經臺灣宜蘭地方
    法院以九十六年度易字第三十四號判決判處有期徒刑七月確
    定，嗣經該院以九十六年度聲減字第二八五號裁定減其應執
    行為有期徒刑三月十五日，於九十六年十一月二十八日執行
    完畢。
二、詎仍不知悛悔，復基於施用第二級毒品甲基安非他命之犯意
    ，分別於：
（一）九十八年一月十日晚上十時三十分為警採尿往前回溯九十
      六小時內之某時，在其位於宜蘭縣羅東鎮○○路二十七號
      三樓三０七室租屋處，以將第二級甲基毒品安非他命放在
      玻璃球內燒烤以吸取其產生的煙霧之方式，施用第二級毒
      品甲基安非他命一次。嗣於九十八年一月十日晚上九時三
      十分許，在宜蘭縣羅東鎮○○路九十五號（羅東國小側門
      ）前為警盤查，並在其腰際扣得其所有之第二級毒品甲基
      安非他命六小包（驗餘淨重０．五八一九公克）。
（二）同年月二十日，在其上開租屋處，以相同方法，另行施用
      第二級毒品甲基安非他命一次。嗣於同年月二十二日晚上
      九時三十分許，為警持搜索票在宜蘭縣羅東鎮○○路二十
      七號（華國賓館）前查獲，並在其身上扣得第二級毒品甲
      基安非他命三小包（驗餘淨重０．二三三八公克）、其所
      有、供施用第二級毒品甲基安非他命所用之吸食器一組、
      電子磅秤一具、大小分裝袋共一百七十一個。
三、案經宜蘭縣政府警察局羅東分局報告臺灣宜蘭地方法院檢察
    署檢察官偵查起訴。
    理  由
壹、證據能力部分：
    按「被告以外之人於審判外之陳述，雖不符前四條之規定，
    而經當事人於審判程序同意作為證據，法院審酌該言詞陳述
    或書面陳述作成時之情況，認為適當者，亦得為證據。當事
    人、代理人或辯護人於法院調查證據時，知有第一百五十九
    條第一項不得為證據之情形，而未於言詞辯論終結前聲明異
    議者，視為有前項之同意。」刑事訴訟法第一百五十九條之
    五定有明文。本件上訴人即被告甲○○於本院審理時，表示
    對於檢察官所提各項證據方法之證據能力並無意見，本院審
    酌上開各該證據均非非法取得之證據，並無證據力明顯過低
    之情形，復經本院於審判期日就上開證據進行調查、辯論，
    依法自有證據能力，合先敘明。
貳、實體部分：
一、認定事實所憑之證據及認定之理由：
（一）被告於原審及本院審理時之自白，證明：被告分別有在上
      開時、地，施用第二級毒品甲基安非他命之事實。
（二）慈濟大學濫用藥物檢驗中心分別於九十八年一月十二日、
      九十八年二月二日出具之檢驗總表（附於Ｃ１警詢卷第六
      頁、九十八年度核交字第八十一號偵查卷第二十四頁），
      證明：被告二次在警局時所親自排放採集封瓶之尿液檢體
      ，確實呈甲基安非他命陽性反應，佐證被告自白其在上揭
      時、地，均有施用第二級毒品甲基安非他命之事實。
（三）扣案之第二級毒品甲基安非他命共九包，及交通部民用航
      空局航空醫務中心於九十八年一月二十二日、九十八年二
      月二十七日出具之航藥鑑字第０九八０二三八號、第00
      00000號毒品鑑定書（分別附於九十八年度核交字第
      三十一號偵查卷第二十六頁、九十八年度核交字第八十一
      號偵查卷第八頁），證明：被告二次分別為警查獲時所扣
      得之白色結晶體六包與三包，經以氣相層析質譜儀法（Ｇ
      Ｃ／ＭＳ）檢驗結果，確實均係第二級毒品甲基安非他命
      （第一次六包部分，驗餘０．五八一九公克；第二次三包
      部分，驗餘０．二三三八公克），足認被告確實有持有第
      二級毒品甲基安非他命。
（四）被告為警持搜索票在宜蘭縣羅東鎮○○路二十七號（華國
      賓館）前查獲，除在其身上扣得第二級毒品甲基安非他命
      三小包外，另扣得之其所有供施用第二級毒品甲基安非他
      命所用之吸食器一組、電子磅秤一具、大小分裝袋共一百
      七十一個等物，證明：被告確實有施用第二級毒品甲基安
      非他命之事實。
（五）又按，毒品危害防制條例於九十二年七月九日修正公布，
      自九十三年一月九日施行，依修正後之規定，僅限於「初
      犯」及「五年後再犯」二種情形，始應先經觀察、勒戒或
      強制戒治程序。倘被告於五年內已再犯，經依法追訴處罰
      ，縱其第三次（或第三次以上）再度施用毒品之時間，在
      初犯經觀察、勒戒或強制戒治執行完畢釋放五年以後，已
      不合於「五年後再犯」之規定，且因已於「五年內再犯」
      ，顯見其再犯率甚高，原實施觀察、勒戒或強制戒治，已
      無法收其實效，即應依該條例第十條規定處罰；又所謂五
      年戒斷期間之計算，係指相鄰之前後二次施用毒品時間之
      間隔而言，非可飛躍自初次起算其五年期間（最高法院九
      十五年度第七次刑事庭會議決議、九十七年度第五次刑事
      庭會議決議、最高法院九十五年台非字第六十五號判決參
      照）。經查，被告於前案強制戒治執行完畢後五年內，再
      因分別連續施用第二級毒品，被相繼判處如事實欄所載之
      刑確定，此有本院被告前案紀錄表在卷足憑，是以，被告
      本次施用毒品犯行雖已於前案強制戒治執行完畢五年後，
      惟其已於五年內再犯，依上開說明，仍應追訴處罰。
    綜上所述，被告確有施用第二級毒品甲基安非他命之事證已
    臻明確，其犯行堪以認定。
二、論罪與科刑之審酌：
（一）罪名─
      甲基安非他命係毒品危害防制條例第二條第二項所稱之第
      二級毒品，被告予以施用，核其二次所為，均係犯毒品危
      害防制條例第十條第二項之施用第二級毒品罪；其分別持
      有第二級毒品甲基安非他命之低度行為，均應為其施用第
      二毒品之高度行為所吸收，均不另論罪。
（二）累犯─
      被告有上開如事實欄所載違反毒品危害防制條例前科，有
      本院被告全國前案紀錄表在卷足參，其於受上開有期徒刑
      之執行完畢後五年以內故意再犯本案有期徒刑之罪，均為
      累犯，均應依刑法第四十七條第一項之規定加重其刑。
（三）罪數─
      被告所犯上開二次施用第二級毒品罪，犯意各別，行為互
      異，罪名不同，應予分論併罰。
（四）撤銷原判決之理由─
  １、原審以被告之罪證明確，適用毒品危害防制條例第十條第
      二項、刑法第十一條、第四十七條第一項、第三十八條第
      一項第二款、第五十一條第五款規定，量處被告應執行有
      期徒刑一年二月，固非無見。惟，第二級毒品甲基安非他
      命係違禁物，原應依刑法第三十八條第一項第一款、第二
      項規定宣告沒收，然毒品危害防制條例第十八條第一項前
      段規定：「查獲之第一、二級毒品，不問屬於犯人與否，
      均沒收銷燬之」，係刑法第三十八條第一項第一款、第二
      項之特別規定，是以，本件二次扣案之毒品甲基安非他命
      ，自均應依毒品危害防制條例第十八條第一項前段規定宣
      告沒收銷燬，原審既未依毒品危害防制條例第十八條第一
      項前段宣告沒收銷燬，亦未依刑法第三十八條第一項第一
      款違禁物之規定宣告沒收，反而係依刑法第三十八條第一
      項第二款規定宣告沒收，顯有適用法則不當之違誤。
  ２、被告上訴理由指稱尿液未在其面前封瓶，然，被告於警詢
      時雖均否認有施用行為，但於檢察官偵訊時即表示認罪，
      並就尿液之封瓶問題，於：(1)第一次為警查獲時，即表示
      「（尿瓶）是經我親自檢視後加封捺印」（見Ａ１警詢卷
      第三頁），(2)第二次為警查獲時，經詢以：警方採集將送
      驗之尿液，是否為你親自所排解出、裝封捺印之尿液？被
      告亦答稱「正確，無誤」（見Ｂ１警詢卷第五頁）；(3)在
      檢察官偵訊時詢以「警局有無採尿？」時，其回答：「有
      ，是我親自採尿並封瓶捺印。」（見九十八年度毒偵字第
      七十一號偵查卷第十四頁）。即被告於偵查中及原審時，
      均未就此為任何抗辯，其上訴理由突指尿液並非在其面前
      封瓶，顯無理由，惟原判決既有上開違誤之處，自應由本
      院撤銷改判。
（五）爰審酌被告施用毒品之行為對於自己及社會所造成之危害
      程度非輕，且其前後經觀察、勒戒及強制戒治後，仍難抑
      毒癮，多次施用毒品被捕、進出監所頻繁，顯見其對於毒
      品之依賴性甚高，有予較長期間隔離社會之必要，惟念及
      其犯罪後坦承犯行等一切情狀，分別量處有期徒刑八月，
      並定其應執行有期徒刑一年二月。
（六）沒收─
  １、被告二次為警扣得之第二級毒品甲基安非他命共九包（第
      一次六包部分，驗餘０．五八一九公克；第二次三包部分
      ，驗餘０．二三三八公克），均係違禁物，均應依毒品危
      害防制條例第十八條第一項前段之特別規定宣告沒收銷燬
      。
  ２、被告於第二次為警查獲時所扣得吸食器一組、電子磅秤一
      具、大小分裝袋共一百七十一個等物，係被告所有，供其
      施用第二級毒品甲基安非他命所用之物，業據其陳明在卷
      ，均應依刑法第三十八條第一項第二款規定宣告沒收。
、適用之法條：
一、刑事訴訟法第三百六十九條第一項前段、第三百六十四條、
    第二百九十九條第一項。
二、毒品危害防制條例第十條第二項、第十八條第一項前段，刑
    法第十一條前段、第四十七條第一項、第五十一條第五款、
    第三十八條第一項第二款。
本案經檢察官劉異海到庭執行職務。
中    華    民    國    98    年    11    月    19    日
                  刑事第十三庭  審判長法  官  曾德水
                                      法  官  崔玲琦
                                      法  官  遲中慧
以上正本證明與原本無異。
不得上訴。
                                      書記官  陳韋杉
中    華    民    國    98    年    11    月    19    日
附錄本案論罪科刑法條全文：
毒品危害防制條例第十條
I  施用第一級毒品者，處六月以上五年以下有期徒刑。
II  施用第二級毒品者，處三年以下有期徒刑。


司法院資訊處製作；財團法人民間司法改革基金會備份。
